【裁判字號】    97,訴,4911
【裁判日期】    980109
【裁判案由】    毒品危害防制條例
【裁判全文】
臺灣臺中地方法院刑事判決              97年度訴字第4911號
公  訴  人  臺灣臺中地方法院檢察署檢察官
被      告  甲○○
上列被告因違反毒品危害防制條例案件，經檢察官提起公訴（97
年度毒偵字第5678號），被告於準備程序中就被訴事實為有罪之
陳述，經告以簡式審判之旨，並聽取意見後，本院合議庭裁定由
受命法官獨任進行簡式審判程序，判決如下：
    主    文
甲○○施用第一級毒品，累犯，處有期徒刑捌月，扣案之第一級
毒品海洛因壹包（驗餘淨重零點零捌壹捌公克）沒收銷燬之，扣
案之未使用過之注射針筒壹支沒收。
    犯 罪 事 實
一、甲○○前於民國89年間，因施用毒品案件，經本院以裁定令
    入勒戒處所觀察、勒戒，於89年7月1日因無繼續施用之傾向
    執行完畢釋放；復於91年間，因施用毒品案件，經本院裁定
    令入勒戒處所觀察、勒戒後，因認有繼續施用毒品之傾向，
    經本院裁定令入戒治處所施以強制戒治，於92年9月11日期
    滿執行完畢釋放，並經本院以91年度訴字第2155號判處有期
    徒刑8月確定，於93年5月2日縮刑期滿執行完畢。復因於97
    年9月1日之施用毒品案件，經本院以97年訴字第4095號判處
    有期徒刑7月確定。詎仍不知悔改，復基於施用第一級毒品
    之犯意，於97年11月1日為警查獲時回溯3、4日之前某日早
    上某時許，在臺中市南屯區○○○路與文心二路口正心兒童
    公園廁所內，以將海洛因摻水放入注射針筒內，以注射針筒
    注射之方式，施用第一級毒品海洛因1次。嗣於97年11月1日
    14 時40分許，為警在臺中市南屯區○○○路與文心二路口
    正心兒童公園廁所內查獲，並扣得第一級毒品海洛因1包（
    驗餘淨重零點零捌壹捌公克）及其所有之未使用過之注射針
    筒1支，並經同意採集其尿液送驗結果，呈嗎啡陽性反應，
    始查悉上情。
二、案經臺中市警察局第四分局報告臺灣臺中地方法院檢察署檢
    察官偵查起訴。
    理    由
一、訊據被告甲○○對其於前揭時、地施用第一級毒品海洛因1
    次之犯罪事實坦承不諱，且其為警查獲時，所採尿液送中山
    醫學大學附設醫院檢驗結果，呈嗎啡陽性反應等情，有該院
    檢驗科藥物檢測中心出具之濫用藥物尿液檢驗報告1紙存卷
    可稽，又扣案之被告所有之白色粉末1包，經鑑驗結果含有
    海洛因成分（驗餘淨重為0.0818公克）乙節，亦有行政院衛
    生署草屯療養院鑑定書附於本院卷可佐，復有扣案之注射針
    筒1支可資佐證。而海洛因施用入人體後水解還原成嗎啡，
    再循嗎啡之代謝方式排出體外，已據行政院衛生署藥物食品
    檢驗局（81）藥檢壹字第006431號函說明綦詳。另按海洛因
    施用後可於尿液中檢出之時間，依據Clarke's Isolation
    and Identification of Drugs第二版記載，施用海洛因後
    24小時內經由尿液排出之量可達施用劑量之80％；而毒品施
    用後於尿液中可檢出之時間，受劑量及頻率、施用方式、飲
    水量之多寡、個人體質及其代謝情況等因素影響，因個案而
    異，海洛因可檢出之時間為服用後2至4天，亦經行政院衛生
    署管制藥品管理局以92年3月10日管檢字第0920001495號函
    釋可參。顯見，被告關於曾於上開時、地施用第一級毒品海
    洛因1次之自白，應與事實相符。
二、按毒品危害防制條例於92年7月9日修正公布，自93年1月9日
    施行，其中第20條、第23條將施用毒品之刑事處遇程序，區
    分為「初犯」及「5年內再犯」、「5年後再犯」。依其立法
    理由之說明：「初犯」，經觀察、勒戒或強制戒治後，應為
    不起訴處分或不付審理之裁定；經觀察、勒戒或強制戒治執
    行完畢釋放後，「5年內再犯」者，因其再犯率甚高，原實
    施之觀察、勒戒及強制戒治既已無法收其實效，爰依法追訴
    或裁定交付審理。至於經觀察、勒戒或強制戒治執行完畢釋
    放後，「5年後再犯」者，前所實施之觀察、勒戒或強制戒
    治已足以遮斷其施用毒品之毒癮，為期自新及協助其斷除毒
    癮，仍適用「初犯」規定，先經觀察、勒戒或強制戒治之程
    序。從而依修正後之規定，僅限於「初犯」及「5年後再犯
    」二種情形，始應先經觀察、勒戒或強制戒治程序。倘被告
    於5年內已再犯，經依法追訴處罰，縱其第3次 (或第3次以
    上)再度施用毒品之時間，在初犯經觀察、勒戒或強制戒治
    執行完畢釋放5年以後，已不合於「5年後再犯」之規定，且
    因已於「5年內再犯」，顯見其再犯率甚高，原實施觀察、
    勒戒或強制戒治，已無法收其實效，即應依該條例第10條處
    罰 (最高法院97年度第5次刑事庭會議決議參照)。查被告前
    於89年間，因施用毒品案件，經本院以裁定令入勒戒處所觀
    察、勒戒，於89年7月1日因無繼續施用之傾向執行完畢釋放
    ；復於91年間，因施用毒品案件，經本院裁定令入勒戒處所
    觀察、勒戒後，因認有繼續施用毒品之傾向，經本院裁定令
    入戒治處所施以強制戒治，於92年9月11日期滿執行完畢釋
    放，並經本院以91年度訴字第2155號判處有期徒刑8月確定
    ，於93年5月2日縮刑期滿執行完畢；復因於97年9月1日之施
    用毒品案件，經本院以97年訴字第4095號判處有期徒刑7月
    確定等情，有臺灣高等法院被告前案紀錄表及臺灣臺中地方
    法院檢察署刑案資料查註紀錄表各1份存卷可佐，則被告於
    本案犯罪事實欄所載時、地再犯施用第一級毒品罪，雖距92
    年9月11日強制戒治執行完畢釋放後之時間，已在5年以後，
    惟其自92年9月11日起之5年內已再犯施用毒品經依法訴追處
    罰，揆諸上開最高法院決議意旨，本案仍應予以依法論科，
    合先敘明。
三、核被告所為，係犯毒品危害防制條例第10條第1項之施用第
    一級毒品罪。被告因施用毒品之持有毒品行為，本應以持有
    論，惟持有後進而施用，其持有之低度行為應被施用之高度
    行為所吸收，故不再另論其持有毒品罪。又被告前於91年間
    ，因施用毒品案件，經本院以91年度訴字第2155號判處有期
    徒刑8確定，於93年5月2日縮刑期滿執行完畢等情，有臺灣
    高等法院被告前案紀錄表及臺灣臺中地方法院檢察署刑案資
    料查註紀錄表各1份在卷可參，其受有期徒刑之執行完畢後
    ，5年以內再故意犯本案有期徒刑以上之罪，為累犯，應依
    刑法第47條第1項之規定，加重其刑。爰審酌被告施用毒品
    ，經觀察、勒戒及強制戒治及論罪科刑後，仍不知戒惕，一
    再施用，無視於毒品對於自身健康之戕害及國家對於杜絕毒
    品犯罪之禁令，不知戒除惡習，惡性非輕，然念及坦承犯行
    ，態度良好，其施用毒品並無危害他人等一切情狀，量處如
    主文所示之刑，以資懲儆。又扣案之第一級毒品海洛因1包
    （驗餘淨重分別為0.0818公克），為被告所有供其施用之毒
    品，業經其自陳明確，應依毒品危害防制條例第18條第1項
    前段之規定，沒收銷燬之。又扣案之未使用過之注射針筒1
    支，係被告所有且預備供其為施用毒品海洛因犯行所用之物
    ，為被告供明在卷，爰依刑法第38條第1項第2款之規定，併
    為沒收之諭知。
四、據上論斷，應依刑事訴訟法第273條之1第1項、第299條第1
    項前段，毒品危害防制條例第10條第1項、第18條第1項前段
    ，刑法第11條、第47條第1項、第38條第1項第2款，判決如
    主文。
本案經檢察官乙○○到庭執行職務。
中    華    民    國    98    年     1    月     9    日
                  刑事第十四庭  法  官  李慧瑜
以上正本證明與原本無異。
如不服本判決應於收受判決後10日內向本院提出上訴書狀，並應
敘述具體理由；其未敘述上訴理由者，應於上訴期間屆滿後20日
內向本院補提理由書（均須按他造當事人之人數附繕本）「切勿
逕送上級法院」。
                                書記官  陳青瑜
中    華    民    國    98    年     1    月     9    日
附錄論罪科刑法條
毒品危害防制條例第10條
施用第一級毒品者，處 6 月以上 5 年以下有期徒刑。
施用第二級毒品者，處 3 年以下有期徒刑。


司法院資訊處製作；財團法人民間司法改革基金會備份。
